【裁判字號】    97,台非,154
【裁判日期】    970411
【裁判案由】    違反毒品危害防制條例減刑
【裁判全文】
最高法院刑事判決              九十七年度台非字第一五四號
上  訴  人  最高法院檢察署檢察總長
被      告  甲○○
上列上訴人因被告違反毒品危害防制條例減刑案件，對於台灣高
雄地方法院中華民國九十六年十月二十九日第一審確定裁定（九
十六年度聲減字第六二八九號），認為違法，提起非常上訴，本
院判決如下：
    主  文
原裁定關於違背法令之部分撤銷。
    理  由
非常上訴理由稱：「按中華民國九十六年罪犯減刑條例第五條明
文規定『本條例施行前，經通緝而未於中華民國九十六年十二月
三十一日以前自動歸案接受偵查、審判或執行者，不得依本條例
減刑。』次按『凡九十六年七月十六日以前在程序各階段經通緝
之被告或受刑人，必須已自動歸案，且係於九十六年十二月三十
一日以前自動歸案者，始得適用本條規定減刑；如尚未自動歸案
，自不在適用之列。』（最高法院九十六年度字第六二八九號判
決參照）經查受刑人甲○○因毒品危害防制條例案件，經台灣高
雄地方法院檢察署於九十六年五月一日以九六雄檢惟崇緝字第二
五三四號發布通緝，經高雄縣政府警察局仁武分局員警於九十六
年九月二十二日十四時三十分許依法逮捕後歸案，有各該通緝書
稿及通緝案件移送書等附卷可稽。是受刑人甲○○經通緝而未於
中華民國九十六年十二月三十一日以前自動歸案接受執行甚明，
自不應減刑，原裁定不察，誤予減刑，顯屬違背法令，案經確定
，爰依刑事訴訟法第四百四十一條、第四百四十三條提起非常上
訴，以資糾正。」等語。
本院按減刑之裁定，與實體判決有同等效力；此項裁定確定後，
如發現有違背法令者，自得提起非常上訴。中華民國九十六年罪
犯減刑條例係於九十六年七月十六日施行，其第五條就通緝犯之
減刑，特別規定：「本條例施行前，經通緝而未於中華民國九十
六年十二月三十一日以前自動歸案接受偵查、審判或執行者，不
得依本條例減刑。」有關通緝犯之減刑，自應優先適用本條規定
。凡九十六年七月十六日以前經通緝之被告或受刑人，必須於九
十六年十二月三十一日以前自動歸案者，始得適用本條規定減刑
；如未自動歸案，自不在適用之列。原裁定以被告即聲請人甲○
○犯施用第一級毒品罪，經台灣高雄地方法院九十五年度訴字第
三八九四號判決判處有期徒刑九月確定，其犯罪時間係在九十六
年四月二十四日以前，合於中華民國九十六年罪犯減刑條例所定
減刑條件，乃依被告之聲請，於九十六年十月二十九日裁定予以
減刑。惟依台灣高雄地方法院檢察署九十六年度執緝字第二五二
七號執行案卷所附該署九十六年五月一日雄檢惟崇緝字第二五三
四號通緝書（稿）之記載，被告因未到案執行上開施用第一級毒
品所處有期徒刑九月，而於九十六年五月一日經該署發布通緝。
另依高雄縣政府警察局仁武分局九十六年九月二十二日高縣仁警
偵移字第０九六０００００一五八號通緝案件移送書及調查筆錄
之記載，被告係於九十六年九月二十二日十四時三十分，在高雄
縣仁武鄉竹後村竹門巷三四號前，為警緝獲歸案。揆諸上開說明
，被告所犯上開施用第一級毒品罪，自不得邀減刑寬典。原裁定
未察，遽依被告之聲請，予以減刑，自有不適用法則及適用法則
不當之違法。案經確定，非常上訴意旨執以指摘，洵有理由。惟
原裁定尚非不利於被告，應由本院將原裁定關於違背法令之部分
撤銷，以資糾正。
據上論結，應依刑事訴訟法第四百四十七條第一項第一款前段，
判決如主文。
中    華    民    國  九十七  年    四    月   十一   日
                      最高法院刑事第七庭
                          審判長法官  洪  清  江
                                法官  石  木  欽
                                法官  韓  金  秀
                                法官  陳  晴  教
                                法官  李  錦  樑
      本件正本證明與原本無異
                                      書  記  官
中    華    民    國  九十七  年    四    月   十八   日
                                                      V


司法院資訊處製作；財團法人民間司法改革基金會備份。
